臺灣高等法院高雄分院刑事判決　　　　 94年度上易字第333號
　　上　訴　人　臺灣屏東地方法院檢察署檢察官
　　被　　　告　丙○○
上列上訴人因被告竊盜案件，不服台灣屏東地方法院93年度易字
第522 號中華民國94年3 月30日第一審判決（起訴案號：臺灣屏
東地方法院檢察署93年度偵字第3771號、3956號），提起上訴（
移送併辦案號：同署94年度偵字第1635號），本院判決如下：
    主  文
原判決關於丙○○部分撤銷。
丙○○結夥三人以上，攜帶兇器竊盜，處有期徒刑捌月，扣案之
油壓剪、老虎鉗、美工刀各壹支、螺絲攀登釘肆支均沒收。又連
續收受贓物，處有期徒刑壹年。應執行有期徒刑壹年陸月，扣案
之油壓剪、老虎鉗、美工刀各壹支、螺絲攀登釘肆支均沒收。
    事  實
一、丙○○有違反麻醉藥品管理條例、贓物、竊盜、偽造文書及
    違反毒品危害防制條例等前科，其中於民國（下同）87年間
    因竊盜、偽造文書、違反麻醉藥品管理條例案件，經法院分
    別判處有期徒刑2 年、刑前強制工作3 年、有期徒刑4 月、
    10月確定，上開3 罪合併應執行有期徒刑2 年10月及刑前強
    制工作3 年，並於93年2 月6 日縮短刑期假釋出監（於94年
    1 月14日始縮刑期滿，未構成累犯），詎仍不知悔改。丙○
    ○與涂雅萍、林松麟、簡福清共同基於意圖為自己不法所有
    之犯意聯絡，於93年7 月22日凌晨4 時至5 時間某時，在屏
    東縣內埔鄉竹圍村永豐巷1 號，結夥三人以上攜帶客觀上足
    以傷人身體可為兇器使用之油壓剪1 支、老虎鉗1 支、美工
    刀1 支及螺絲攀登釘4 支，共同竊取甲○○之電纜線30公尺
    （約值新台幣6 萬元），得手後，由丙○○及簡福清共同開
    車載回屏東縣內埔鄉○○村○○路87號「夢之鄉」汽車旅館
    ，嗣於93年7 月22日14時30分許，為警循線在上開「夢之鄉
    」汽車旅館121 號房間內，查獲丙○○及簡福清，並扣得實
    際車牌號碼為K82-078 號重型機車1 部，丙○○與簡福清共
    有且供竊盜所用之油壓剪、老虎鉗、美工刀各1 支、螺絲攀
    登釘4 支及電纜線1 批（電纜線均已發還被害人）。又丙○
    ○復另行起意，基於收受贓物之概括犯意，明知乙○○所有
    而未懸掛車牌，實際車牌號碼為K82-078 號重型機車，係為
    簡福清使用其所有且客觀上足供兇器使用之螺絲起子1 支（
    未扣案）所竊取之贓車，且該螺絲起子仍插於上開機車上用
    以發動，仍基於收受贓物之犯意，於不詳時間、地點收受該
    贓車，而於93年7 月21、22日2 次騎用上開機車；又承上開
    收受贓物之概括犯意，明知車主陳探賢所有而由其子陳仁智
    使用，於93年12月8 日20時10分，在屏東縣屏東市○○○路
    63巷2 段為不詳姓名之人竊取之WP-1263 號之自用小客車1
    部係屬贓車，竟於93年12月22日上午某時，在屏東縣屏東市
    合生市場向綽號「鹹魚」之不詳姓名之成年人收受該贓車，
    嗣由李家偉開車載丙○○，於93年12月23日凌晨1 時許，在
    屏東縣萬丹鄉菜寮136 之22號旁幼稚園前停車，丙○○因事
    下車，李家偉在該小客車上等丙○○時，為警盤查而循線查
    獲丙○○。
二、案經屏東縣警察局屏東分局報告臺灣屏東地方法院檢察署檢
    察官偵查起訴及移送併案審理。
    理  由
一、訊據被告丙○○坦承上開2 次收受贓物犯行及有於93年7 月
    22日凌晨4 時至5 時許，與簡福清、涂雅萍、林松麟一同至
    屏東縣內埔鄉竹圍村永豐巷1 號之工廠，惟矢口否認有上開
    加重竊盜之犯行，辯稱：我和被告簡福清、涂雅萍等人去上
    開工廠那一天，我因為吃戒毒藥，一路上都在睡覺，不知道
    他們是要去偷剪電纜線云云。經查：
（一）按當事人、代理人或辯護人於法院調查證據時，知有刑事
      訴訟法第159 條第1 項不得為證據之情形，而未於言詞辯
      論終結前聲明異議者，視為同意作為證據，刑事訴訟法第
      159 條之5 定有明文。又刑事審判上之共同被告，係為訴
      訟經濟等原因，由檢察官或自訴人合併或追加起訴或由法
      院合併審判所形成，其間各別被告及犯罪事實仍獨立存在
      ，故共同被告對其他共同被告之案件而言，為被告以外之
      第三人，本質上屬於證人，有司法院大法官解釋釋字第58
      2 號可資參照。經查，共同被告簡福清、涂雅萍及證人吳
      論龍於偵查中及證人甲○○、乙○○、李家偉、陳仁智等
      人於警詢中所為之下列陳述，檢察官及被告丙○○於本院
      準備程序及審理時均不爭執其等陳述之證據能力，依照前
      開規定，其等下列陳述自有證據能力，合先敘明。
（二）被告丙○○有共同參與上開加重竊盜行為及與被告簡福清
      一同將所竊取之電纜線搬進上開旅館房間內之事實，分據
      共同被告簡福清、涂雅萍、證人吳論龍於檢察官偵訊時證
      述綦詳，並有屏東縣警察局屏東分局臨檢紀錄表、扣押物
      品目錄表、臺灣屏東地方法院檢察署扣押物品清單各1 紙
      、贓物保領結1 紙及照片2 幀在卷可憑。嗣被告簡福清、
      證人吳論龍2 人雖於原審審理時復翻異前詞，共同被告簡
      福清改稱：被告丙○○都在睡覺云云；證人吳論龍改稱其
      完全不知道簡福清、丙○○等人竊取電線一事云云，且證
      人林松麟於原審審理時亦證稱被告丙○○雖跟隨渠等外出
      至工廠，但其並無告知被告丙○○是要去偷電線，被告丙
      ○○沿路上都在睡覺云云。惟查，共同被告簡福清與被告
      丙○○係親兄弟關係，且遭查獲當日其等仍共同生活居住
      ，為共同被告簡福清及被告丙○○不爭執，其兄弟親情應
      屬至為深厚；又被告丙○○等人至前開為警查獲前一日，
      仍與證人吳論龍、林松麟互有往來及聯絡，證人吳論龍更
      將其所有之汽車借予共同被告簡福清使用，亦為被告丙○
      ○及共同被告簡福清、證人吳論龍及林松麟供明在卷，顯
      見彼此間朋友關係良好而無嫌隙，共同被告簡福清、證人
      吳論龍當無誣陷被告丙○○入罪之理，是共同被告簡福清
      、證人吳論龍上開變易前詞，均係事後迴護被告丙○○之
      詞，並不足採。且觀共同被告簡福清、證人吳論龍等人事
      後猶知偏頗被告丙○○，足認其等與被告丙○○間並無宿
      怨，更無誣指被告丙○○犯行之必要，益徵其等前開供述
      被告丙○○參與上開竊盜犯行之供述屬實。另參以共同被
      告簡福清、證人林松麟2 人於原審審理時陳稱其等於上開
      時間，至該工廠係欲偷取電纜線等情，果被告丙○○確因
      服用藥物而呈昏睡狀態，則被告丙○○應已無參與或幫助
      其等行竊之可能，共同被告簡福清、證人林松麟何以仍執
      意將呈昏睡狀態之被告丙○○一同帶至偷竊現場，因不僅
      對其等竊盜行為無任何助益，反增添遭警查獲之變數及危
      險性，是證人林松麟於原審審理時之證述，係迴護被告丙
      ○○之詞，亦不可採。綜上所述，被告丙○○上開所辯，
      顯與常情不符，無足採信。被告丙○○有上開加重竊盜行
      為，事證明確，此部分犯行洵堪認定。
（三）又被告丙○○於本院審理時坦承上開2 次收受贓物之犯行
      。而上開機車為同案被告簡福清於93年7 月8 日所竊取，
      已為被告簡福清供承在卷，並經原審判處簡福清竊盜罪刑
      確定在案，及被害人乙○○於警詢時供述失竊情節明確；
      又上開WP-1263 號小客車係陳探賢所有由其子陳仁智使用
      而失竊之事實，亦據證人陳仁智於警詢時陳述明確。此外
      ，並有贓物保管領結2 紙、屏東縣警察局尋獲車輛通報單
      、電腦輸入單各1 紙、車輛竊盜個別查詢報表2 紙可佐，
      足見上開機車及小客車均係贓車無疑。被告丙○○上開2
      次收受贓物犯行，事證明確，亦堪以認定。
二、核被告丙○○所為，其上開結夥三人以上攜帶兇器竊盜犯行
    ，係犯刑法第321 條第1 項第3 款、第4 款之加重竊盜罪；
    其上開2 次收受贓物之行為，則係犯同法第349 條第1 項之
    收受贓物罪。又被告丙○○所犯加重竊盜犯行，與簡福清、
    涂雅萍、林松麟有犯意聯絡及行為分擔，均為共同正犯。被
    告丙○○上開二次收受贓物之犯行，時間緊接，構成要件相
    同，顯係基於概括之犯意為之，應依連續犯規定論以一罪，
    並加重其刑。被告丙○○所犯上開加重竊盜及收受贓物二罪
    間，犯意各別，構成要件不同，應分論併罰。又併案部分與
    被告丙○○所犯收受贓物機車經起訴並經本院判決有罪部分
    ，有連續犯裁判上一罪關係，為起訴效力所及，本院自得一
    併審理。公訴人併案意旨雖認被告丙○○係竊取WP-1263 號
    小客車之人，而聲請就此部分與被告所犯上開加重竊盜罪併
    案審理云云，惟被告丙○○堅詞否認有此部分竊盜犯行，本
    院亦查無任何證據足以證明上開小客車係被告丙○○所竊取
    ，雖被告丙○○供稱有使用該小客車，但有如前述，辯稱係
    向「鹹魚」之人借用，並知道係贓車等語，而供承有收受贓
    物之犯行，故此部分本院認被告丙○○係收受贓物而予以併
    案審理，併此敘明。
三、原審論處被告加重竊盜及收受贓物罪刑，固非無見；惟查，
    原審未及就被告借用上開贓車小客車收受贓物部分予以併案
    審理，自有未洽（檢察官上訴意旨認被告丙○○此部分係犯
    加重竊盜行為，而聲請與被告丙○○所犯上開加重竊盜罪予
    以併案審理，未盡妥適，詳如前述）；且原審未依刑事訴訟
    法第310 條第3 款規定有罪判決應於理由欄內記載「科刑時
    就刑法第57條或第58條規定事項所審酌之情形」，未於理由
    內記載對被告丙○○量刑審酌之依據，亦未敘明被告所犯上
    開2 罪應定執行刑，致理由不完備，併有未當，檢察官上訴
    意旨雖未盡妥適，但原判決既有上開可議之處，仍無可維持
    ，自應由本院將原判決關於被告丙○○部分撤銷改判，審酌
    被告丙○○素行不良，其竊盜手法，竊取財物之價值，犯罪
    所生之危害，及其犯罪後之態度等一切情狀，量處如主文第
    2 項所示之刑，並定其應執行刑。扣案之油壓剪、老虎鉗、
    美工刀各1 支、螺絲攀登釘4 支，為被告丙○○、共同被告
    簡福清所共有且供犯罪所用之物，業據共同被告簡福清供明
    在卷，均應依刑法第38條第1 項第2 款宣告沒收。
四、同案被告簡福清部分，業經原審判決有罪確定在案。
據上論斷，應依刑事訴訟法第369 條第1 項前段、第364 條、第
299 條第1 項前段，刑法第28條、第56條、第321 條第1 項第3
款、第4 款、第349 條第1 項、第51條第5 款、第38條第1 項第
2款 ，罰金罰鍰提高標準條例第1 條，判決如主文。
本案經檢察官許月雲到庭執行職務。
中　　華　　民　　國　　94　　年　　7 　　月　　21　　日
            刑事第五庭    審判長法官  曾永宗
                                法官  陳明富
                                法官  邱永貴
以上正本證明與原本無異。
不得上訴。
中　　華　　民　　國　　94　　年　　7 　　月　　21　　日
　　　　　　　　　　　　　　　書記官  唐奇燕
附錄本判決論罪之法條：
中華民國刑法第321條：
犯竊盜罪而有左列情形之一者，處 6 月以上、 5 年以下有期徒
刑：
一  於夜間侵入住宅或有人居住之建築物、船艦或隱匿其內而犯
    之者。
二  毀越門扇、牆垣或其他安全設備而犯之者。
三  攜帶兇器而犯之者。
四  結夥3人以上而犯之者。
五  乘火災、水災或其他災害之際而犯之者。
六  在車站或埠頭而犯之者。
前項之未遂犯罰之。
中華民國刑法第349條：
收受贓物者，處 3 年以下有期徒刑、拘役或 500 元以下罰金。
搬運、寄藏、故買贓物或為牙保者，處 5 年以下有期徒刑、拘役
或科或併科 1 千元以下罰金。
因贓物變得之財物，以贓物論。
